---
title: "Meus ativos"
output: html_document
---

```{r setup, include=FALSE}
knitr::opts_chunk$set(echo = TRUE)
```

```{r}
library(garchmodels)
library(timetk)
library(tidymodels)
library(tidyverse)
library(BatchGetSymbols)
```


```{r}
set.seed(42)
pessoas <- c("diego", "humberto", "marcelo", "rafa")
pessoas[sample(1:4)]
```

```{r}
start_date <- '2018-01-01'
# esses são ativos de fundos imobiliários que eu tenho
# e queria saber se estou fazendo um péssimo investimento
# ou apenas ruim.
ativos <- c("VGIP11.SA", # fundo de fundos
            "HGRE11.SA", #
            "XPLG11.SA", # logistica
            "LGCP11.SA", #
            "MGFF11.SA", # 
            "MALL11.SA") # shopping 
```


```{r}
data = BatchGetSymbols(ativos,
                       first.date = start_date,
                       type.return = "log",
                       freq.data = "daily",
                       do.complete.data = TRUE,
                       do.fill.missing.prices = TRUE)
```

Vamos preparar as bases de treino e teste

```{r}


ativo <- "MGFF11.SA"


dados_completos <- data$df.tickers |> 
  dplyr::filter(ticker == ativo) |> 
  dplyr::select(ref.date, ret.closing.prices) |> 
  tidyr::drop_na() |> 
  dplyr::filter(ref.date > "2018-04-02") |> 
  timetk::future_frame(
    .length_out = 3,
    .date_var = ref.date, .bind_data = TRUE
  ) |> 
  dplyr::mutate(ref.date = as.POSIXct(ref.date))

da_train  <- dados_completos %>% 
  tidyr::drop_na()

da_future <- dados_completos %>% 
  dplyr::filter(is.na(ret.closing.prices))

```

# descritivas bacanas

- ACF/PACF dos retornos
- visualizar os retornos ao quadrado
- ACF/PACF dos retornos ao quadrado

```{r}
da_train |> 
  dplyr::mutate(ret2 = ret.closing.prices^2) |> 
  ggplot2::ggplot(ggplot2::aes(ref.date, ret2)) +
  ggplot2::geom_line()
```

```{r}
model_spec <-garchmodels::garch_reg(
  mode = "regression",
  arch_order = tune::tune(),
  garch_order = tune::tune(),
  ma_order = tune::tune(),
  ar_order = tune::tune(),
  tune_by = "sigmaFor"
) %>%
  parsnip::set_engine("rugarch")
```

Vamos fazer nosso workflow!

```{r}
recipe_spec <- recipes::recipe(
  ret.closing.prices ~ ref.date, 
  data = da_train
)

# Workflow
wflw <- workflows::workflow() %>%
  workflows::add_recipe(recipe_spec) %>%
  workflows::add_model(model_spec)
```

Agora precisamos fazer a validação cruzada, e precisamos usar uma "generalização" do {resample} para isso

```{r}
resamples <- timetk::time_series_cv(
  da_train,
  date_var = ref.date,
  initial = "1 year",
  assess = "3 months",
  skip = "1 month",
  cumulative = TRUE,
  slice_limit = 5
)
```


```{r}
timetk::plot_time_series_cv_plan(
  resamples, 
  .date_var = ref.date, 
  .value = ret.closing.prices
)
```

```{r}
tune_results <- tune::tune_grid(
  object     = wflw,
  resamples  = resamples,
  param_info = dials::parameters(wflw),
  grid       = 5,
  control    = tune::control_grid(
    verbose = TRUE, 
    allow_par = TRUE,
    parallel_over = "everything"
  )
)
```

```{r}
tune_results %>% 
  tune::show_best(metric = "rmse")
```

ARMA(4,5)+GARCH(0,2) foi o melhor modelo segundo a grid de hiperparâmetros escolhida.

```{r}
# modelo final
model_fit_garch <-garchmodels::garch_reg(
  mode = "regression",
  arch_order = 0,
  garch_order = 2,
  ma_order = 5,
  ar_order = 4
) %>%
  parsnip::set_engine(
    "rugarch", 
    mean.model = list(include.mean = FALSE)
  ) %>%
  parsnip::fit(
    ret.closing.prices ~ ref.date, 
    data = da_train
  )


preds <- predict(model_fit_garch, da_future)

```

```{r}
preds$.pred$sigmaFor
```


